【裁判字號】    97,勞簡上,9
【裁判日期】    980224
【裁判案由】    給付資遣費等
【裁判全文】
臺灣桃園地方法院民事判決             97年度勞簡上字第9號
上  訴  人  甲○○
被上  訴人  瑞泰纖維工業股份有限公司
法定代理人  丙○○
訴訟代理人  邱奕澄律師
複代  理人  劉君豪律師
上列當事人間給付資遣費等事件，上訴人對於中華民國97年3月
31日本院簡易庭97年度桃勞簡字第3 號第一審判決提起上訴，本
院於98年2 月10日言詞辯論終結，判決如下：
    主      文
上訴駁回。
第二審訴訟費用由上訴人負擔。
    事實及理由
一、上訴人主張：
  (一)伊自民國89年7 月1 日起即受僱於被上訴人公司擔任大貨車
    司機，詎被上訴人竟於94年12月20日晚間8 時許，由大門警
    衛組長告知自隔日起即無須再出勤，縱到公司亦不讓其打卡
    。上訴人乃向桃園縣政府勞動及人力資源局（下稱桃園縣政
    府勞動局）申請勞資爭議調處，始知被上訴人係以上訴人於
    94年12月20日上午8 時50分上班時毆打同仁陳大霖，違反被
    上訴人工作規則（下稱系爭工作規則）第59條第1 項第2 款
    （原審誤載為59條第2 項）規定為由，予以開除處分。
  (二)訴外人陳大霖為上訴人跟車助手搭配已有5 年，惟於94年12
    月20日當天，不知何故不願配合上訴人搬運貨物上車，造成
    上訴人工作無法順利進行，遂發生口角，惟並無毆打行為，
    卻突遭被上訴人逕予開除處分，然陳大霖體格健壯，相較於
    上訴人瘦弱及曾因車禍受傷，豈有餘力強拉陳大霖？是上訴
    人懷疑陳大霖所提出之診斷證明書，係其自行加工撞傷取得
    ，不足為證。
  (三)被上訴人係以其工作規則第59條第1項第2款「在場區內毆打
    他人或互相毆打者」之規定，為解僱上訴人之依據。惟上訴
    人係因陳大霖態度懶散，不聽指揮協助搬運貨物上車，乃一
    面與之溝通，一面將之拉往場區大門外機車停車區。縱認上
    訴人因一時氣憤有在「場區外」出一拳打到陳大霖，且並非
    於「場區內」所為，顯與系爭工作規則第59條第1 項第2 款
    之規定不符，被上訴人據上開規定解僱上訴人，顯非適法，
    上訴人不予接受，並已於94年12月20日當天晚上即以口頭向
    被上訴人之警衛表示終止僱傭關係。
  (四)退萬步言，縱認上訴人毆打陳大霖之地點，並非在場區大門
    外，然陳大霖工作態度散漫，不聽指揮協助搬貨，上訴人與
    之溝通無效，一時氣憤出拳一次教訓陳大霖，縱不慎造成其
    受傷，衡情係因陳大霖違反工作秩序在先，上訴人出手並非
    為一已私事，被上訴人逕予開除之處分，有違反勞基法之虞
    ，其解僱並不合法。
  (五)上訴人自89年7 月1 日起任職被上訴人至94年12月20日止，
    共計5 年5 月又20日（未滿1 個月以1 個月計算，計5 年6
    月），且離職前最後6 個月平均薪資為新台幣（下同）33,7
    51元，每日平均薪資1,125 元。茲因被上訴人非法解僱上訴
    人，且拒付資遣費、預告期間工資（任職5 年6 月，應給付
    1 個月預告期間工資）及94年12月20日當日薪資，上訴人自
    得先位主張依兩造勞動契約及勞動基準法（下稱勞基法）第
    16條第1 項第3 款、第17條及第22條第1 項之規定，請求被
    上訴人給付資遣費、預告工資及94年12月20日當日之工資共
    計220,507 元【計算式：33,751元×（5.5 ＋1） ＋日薪1,
    125 元＝上開金額】。惟若本院認上訴人口頭終止兩造勞動
    契約不合法，然因被上訴人所為終止契約，亦於法不合，兩
    造之勞動契約即仍存在，上訴人自得依兩造之勞動契約，備
    位請求被上訴人給付自94年12月21日起至95年7 月6 日止之
    薪資，並暫先請求同上金額220,507 元。
  (六)原審為上訴人敗訴之判決。上訴人上訴：1.先位聲明：(1)原
    判決廢棄。(2)被上訴人應給付上訴人220,507 元及自起訴狀
    繕本送達之翌日即94年12月31日起至清償日止，按年息百分
    之5 計算之利息。(2)備位聲明：(1)原判決廢棄。(2)被上訴人
    應給付上訴人220,507 元，及自97年2 月14日之準備書(一)狀
    繕本送達被上訴人之翌日起至清償日止，按年息百分之5 計
    算之利息等語。
二、被上訴人則以：
  (一)按給付資遣費須以終止勞動契約為前提。又雇主違反勞工法
    令致有損害勞工權益之虞者，勞工固得不經預告終止勞動契
    約，惟應自知悉之日起30日之除斥期間內為之（勞基法第14
    條第1 項第6 款、第2 項參照）。本件上訴人自事發日即94
    年12月20日起至96年12月18日提起訴訟時，從未對被上訴人
    為終止契約之意思表示，是上訴人主張依勞基法第14條第1
    項第6 款規定終止兩造勞動契約，顯然未於30日內之除斥期
    間內為之，其主張終止兩造勞動契約，顯不合法。是其請求
    被上訴人給付資遣費、預告期間工資及94年12月20日當日之
    薪資，自屬無據。
  (二)證人陳大霖於原審已證稱僅因搬貨方式細故與上訴人爭執，
    上訴人竟強拉伊至廠區門口，進而該門口對其揮拳，致伊左
    眼紅腫等語，核與證人蔡恒祥證述：伊親眼看到上訴人自廠
    房拉扯陳大霖衣領到警衛室，上訴人對陳大霖揮拳等語，互
    核相符，足證上訴人確有毆打陳大霖之行為，況且，上訴人
    與陳大霖發生衝突過程，係從場區內一直延伸到大門口警衛
    室，仍屬在「場區內」毆打他人。從而，被上訴人依系爭工
    作規則第59條第1 項第2 款及勞基法第12條第1 項第2 款規
    定，終止兩造勞動契約，顯屬合法，依勞基法第18條規定，
    無庸給付上訴人資遣費或預告工資。
  (三)至於，上訴人請求被上訴人給付94年12月20日當日之薪資1,
    125 元云云。惟查，上訴人於94年12月份之出勤狀況為應出
    勤22天，實際出勤14天，且被上訴人共給付上訴人94年12月
    （連同20日當天）之薪資為18日，總額為20,364元（含特別
    休假薪資），是被上訴人對上訴人94年12月份薪資已全部給
    付完畢，上訴人此部分請求，亦無理由等語，資為抗辯，並
    答辯聲明：上訴駁回。
三、上訴人主張伊自89年7月1日起至94年12月20日止，任職被上
    訴人擔任大貨車司機，每月及每日平均薪資分別為33,751元
    及1,12 5元；於94年12月20日上午8 時50分許，上訴人曾與
    被上訴人另一員工陳大霖發生口角衝突，並於當日即遭被上
    訴人以違反系爭工作規則第59條第1 項第2 款規定解僱離職
    等情，為被上訴人所不爭執，復有兩造所各自提出之被上訴
    人94年12月20日瑞泰（人）字第940912號函、被上訴人94年
    12月20日員工獎懲名單，桃園縣政府95年1 月9 日府勞資字
    第09 50008529 號函附勞資爭議協調申請書、桃園縣勞資和
    諧促進會處理勞資爭議協調會會議紀錄在卷可稽，此部分之
    事實，堪信為真正。
四、本院判斷
    上訴人主張被上訴人未經預告違法將伊解雇，伊自得請求被
    上訴人給付資遣費、預告工資及所欠薪資等語，惟為被上訴
    人所否認，並以前詞置辯。是本件應予審究者厥為：
  (一)先位請求部分：
  1.上訴人主張終止兩造勞動契約，有無遵守除斥期間之規定？
  (1)按雇主違反勞工法令，致有損害勞工權益之虞者，勞工固得
    不經預告終止契約，惟應自知悉其情形之日起30日內為之，
    此觀勞動基準法第14條第1 項第6 款、第2 項自明。上訴人
    雖主張已依勞基法第14條第1 項第6 款規定，終止兩造勞動
    契約云云，惟為被上訴人所否認。經查，有關「上訴人如何
    終止兩造勞動契約」乙節，據其於本院審理中陳述稱：94年
    12 月20 日晚上8 點多，是由被上訴人警衛告訴我隔天上班
    不讓我刷卡，我再回警衛說看你不讓我刷卡，看要怎麼辦，
    警衛說公文已經下來了，是行政主管跟他講的。翌日即94年
    12月21日我衡量情況下我就沒去上班了，因為我去我覺得我
    會被欺負。公司並無出具公文叫我不要去上班，只有請警衛
    跟我說叫我不要來上班等語（見本院卷第59頁）；且上訴人
    於原審亦陳述稱: 「（何時終止兩造之勞動契約），94年12
    月20日我們以口頭終止兩造勞動契約，無法（提出）證明，
    我們以事實上行動終止，兩造勞動契約已經終止，．．．」
    等語明確（見原審卷第34頁）。
  (2)本院審酌，無論被上訴人主張終止兩造間勞動契約有無正當
    事由，惟上訴人既主張係依勞基法第14條第6 款規定終止兩
    造勞動契約，則依同條第2 項規定，自應於知悉事由後30日
    內之除斥期間內為之。經查，上訴人於94年12月20日因與同
    事陳大霖衝突，經被上訴人廠長魏守良及人事課長林憲宗出
    面協調後，旋於當天晚上8 時許，由被上訴人警衛康春官告
    知被上訴人已將之開除（即解僱），上訴人隨即於翌日即同
    年月21日向桃園縣政府勞動局申請勞資爭議協調等情，有桃
    園縣政府95年1 月9 日府勞資字第0950008529號函及其所附
    上訴人簽名之勞資爭議協調申請書1 份在卷可稽（見原審卷
    22頁至24頁）；細繹上開申請書所載，上訴人填寫所申請之
    勞資爭議事項為「資遣費」及「回復工作權」兩個項目，足
    徵上訴人於94年12月21日即已知悉已遭被上訴人解僱之事實
    ，否則焉有申請「資遣費」及「回復工作權」之可能？再者
    ，上訴人在桃園縣政府於95年1 月18日所召開勞資爭議協調
    會亦主張資遣費之請求，然被上訴人則抗辯已將之「開除」
    並無資遣費等語，有上開會議紀錄1 份可考（見原審卷第25
    頁），足證至遲於95年1 月18日時上訴人亦已知悉其遭被上
    訴人解僱，則依上揭規定，上訴人主張依勞基法第14條第6
    款規定終止兩造勞動契約，當應自知悉其事由即遭解僱日（
    至遲自95年1 月18日）起30日內即95年2 月17日止，向被上
    訴人為終止勞動契約之意思表示甚明。
  (3)然上訴人於原審經詢以究係於何時、又係如何終止兩造間之
    勞動契約時，已自承無法證明，業如前述；而於本院審理中
    ，經質之「究如何終止勞動契約」？雖答稱：伊係於94年12
    月20日晚上8 點向警衛說，那看你們怎麼辦等語（見本院卷
    第59頁）；然就其究係何時，以如何方式，究係以口頭、抑
    或係之後再以「事實上行動」終止兩造之勞動契約？是否係
    向被上訴人之「警衛」或其他人為終止勞雇關係之意思表示
    ，亦均無法為明確之陳述。再者，縱認上訴人陳稱，其係向
    被上訴人之警衛為「終止契約」之意思表示云云。惟被上訴
    人之警衛，對外顯然無法代表被上訴人受領上開意思表示，
    是縱令上訴人果真有對警衛為終止契約之意思表示，亦無從
    對被上訴人生終止之效力。
  (4)至於，上訴人所稱伊「以事實上行動」而終止兩造勞動契約
    云云，無非係因上訴人認為被上訴人之警衛於94年12月20日
    晚上告知「翌日不用再來上班」為據。然該警衛本無權代被
    上訴人為意思表示，已如前述。再衡諸社會通念，客觀上未
    出勤工作，動機本出於多端，或出於被動遭解職，或出於主
    動離職，或係曠職，甚或係臨時未上班而未請假，原因不一
    而足。因此，上訴人逕自94年12月21日起，即未再到被上訴
    人上班，充其量僅能認為係上訴人自行離職之意思而已。本
    院自難僅憑上訴人事實上自94年12月21日以後未再至被上訴
    人工作，即遽認上訴人係以「事實上之行動」而終止兩造間
    之勞動契約。此外，上訴人復未能舉其他事證證明其於何時
    、以何種方式、又係向何人對被上訴人為終止勞動契約之意
    思表示，是其空言主張已對被上訴人終止契約云云，即無足
    取；被上訴人抗辯上訴人未於法定除斥期間內為終止契約之
    意思表示，應屬可採。
  2.被上訴人是否已合法終止兩造間之勞動契約？
  (1)被上訴人抗辯依系爭工作規則第59條第1 項第2 款終止勞動
    契約部分：
  證人乙○○於本院審理中具結證稱：伊原任職於被上訴人，
    與上訴人原係同事，94年12月20日上午有看到上訴人拉陳大
    霖到警衛室門口，就直接揮拳等語（見本院卷第47頁）；而
    證人陳大霖於原審審理時亦證稱：伊為被上訴人公司員工，
    於94年12月20日上午8 時許，在工廠廠房內，因上訴人指使
    伊搬貨之方式不佳而有爭執，當時雙方雖均未出口辱罵三字
    經，惟爭執時間長達半個小時之久，之後上訴人要求伊離開
    廠房，遭伊拒絕，上訴人竟強拉伊至廠區門口，進而在該廠
    區門口以拳揮向伊左眼下方，致伊左眼紅腫等語（見原審卷
    第54頁）；核與證人蔡恒祥於原審證稱：伊係被上訴人警衛
    ，94年12月20日上午輪值早班勤務時，親見上訴人自廠房拉
    扯陳大霖衣領至警衛室室前時，上訴人即一拳揮向陳大霖左
    眼，伊當場即問上訴人為何打人，並請人進去通報上級等語
    相符（見原審卷第56頁）。斟酌，上開三名證人就「上訴人
    出手毆打陳大霖」之證述，互核均相吻合；再者，上訴人與
    陳大霖發生衝突之翌日，向桃園縣政府勞動及人力資源局申
    請勞資爭議協調所填具之申請書，亦明載：本人欲舉手抓其
    衣領時，陳大霖在即時閃避時，右前額不慎撞到本人的右手
    下方的小指與無名指等語，有上開勞資爭議協調申請書在卷
    足憑（見原審卷第23頁背面），益證上訴人與陳大霖曾發生
    肢體衝突。此外，復有證人陳大霖於事發後翌日即94年12月
    21日之診斷證明書所載：其左眼眶下瘀腫3 公分×2 公分，
    有該診斷證明書在卷足資佐證（見原審卷第28頁），是渠等
    所為證言，自堪採信。參以，上訴人無論於原審或本院審理
    中均不否認有於94年12月20日早上與陳大霖發生口角衝突，
    雖於原審中否認有出手毆打陳大霖，惟迨於本院審理中則改
    稱有對陳大霖揮拳，但只打到臉頰，且出手不重等語。準此
    ，上訴人於94年12月20日早上8 點多，確有因細故與陳大霖
    口角衝突，進而毆傷陳大霖之事實，應堪採信。
  至於，上訴人雖稱懷疑上開診斷證明書係陳大霖加工自傷而
    取得云云。惟查，上訴人於94年12月20日因毆打陳大霖，於
    當日即遭被上訴人予以開除處分，並作成獎懲名單，同時向
    桃園縣政府勞動局核備之事實，有該局94年12月20日瑞泰（
    人）字第940912號函及獎懲名單各1 紙在卷可考（見原審卷
    第6 頁、第7 頁），足證在陳大霖取得診斷證明書之前，被
    上訴人早已作成開除上訴人之處分至明；復且，陳大霖雖遭
    上訴人毆打，然於刑事告訴期間內，並未對上訴人提出傷害
    罪之告訴，亦未於二年內提出民事侵權行為損害賠償請求，
    堪信陳大霖並無加工自傷，再取得不實診斷證明書之必要，
    是上訴人此部分主張，委無可採。
  依被上訴人系爭工作規則第59條第1 項第2 款及第2 項規定
    ，員工有在場區內毆打他人或互相毆打情事者，經查證確鑿
    或有事證且情節重大者，得予開除；前項各款自知悉其情形
    之日起，30日內為之（見原審卷第29頁至30頁）。經查，上
    訴人僅因陳大霖不滿其指使工作之態度及方式，即不顧當時
    尚有貨品待其運送，而與陳大霖在廠房內大聲爭執為時長達
    30分鐘之久，之後甚且以拉扯衣領之方式，將陳大霖自工廠
    廠房內拖拉至廠區之警衛室前時，即對之左眼揮拳，已如前
    述。本院審酌上訴人於上揭時、地之所為，業已涉犯刑法第
    27 7條第1 項「傷害」罪嫌，再斟酌，上訴人雖與陳大霖搭
    配工作已有5 年，惟僅因細故即棄同事情誼於不顧，動輒以
    拖拉衣領之方式而發生肢體衝突，最後竟出手毆打，傷害他
    人身體健康，且係在人車往來頻繁之被上訴人警衛室前為之
    ，其毀損公司形象，甚至觸涉刑章。縱事後陳大霖並未對上
    訴人提起刑事告訴，而使上訴人僥倖免受刑罰處罰，惟就雙
    方衝突之起因及過程觀之，仍應認上訴人違反系爭工作規則
    第59條第1 項第2 款之規定，確屬情節重大。觀諸被上訴人
    系爭工作規則第55條規定固分設有申誡、記過、大過、開除
    等4 種懲戒員工之方式，惟衡酌上訴人前開行為，顯已非屬
    單純「違反服務記錄事蹟較輕」，亦非「在工作場所妨害他
    人工作」，自難依系爭工作規則第56條或57條規定予以申誡
    或記過之處分。再相較於系爭工作規則第58條第1 款對於「
    工作中酗酒滋事情節重大」者，即予記大過之處分，依舉輕
    以明重原則，上訴人僅因自身情緒失控，即不顧同事身體健
    康安全、公司經營形象，竟於警衛室前逕對陳大霖揮拳致其
    受傷，上訴人予以開除處分，逕予解僱，實為維護企業之經
    營秩序及紀律所必要。堪認被上訴人依系爭工作規則第59條
    第1 項第2 款之規定終止雙方勞雇關係，係該當解雇為最後
    手段性原則，而屬合法。
  至於，上訴人雖抗辯伊係在警衛室外即被上訴人「場區外」
    揮拳，縱有打到陳大霖，亦與系爭工作規則第59條第1 項第
    2 款所定「在場區內毆打他人」之規定不符，被上訴人依該
    規定將之解僱，顯不合法云云。惟查，上訴人與陳大霖於上
    揭時、地，因雙方就搬貨之方式意見不同而起爭執，時間長
    達半小時之久，上訴人即拉扯陳大霖至廠區門口警衛室前，
    逕揮拳打傷陳大霖左眼之事實，已如前述。縱令，如上訴人
    主張伊出手毆打陳大霖之地點，果真係距離被上訴人之「場
    區內」有數公尺距離，然依吾人社會生活經驗觀之，上訴人
    出手毆人之地點，僅距離被上訴人「場區內」之警衛室僅數
    公尺距離，惟既為被上訴人警衛即證人蔡恒祥及員工乙○○
    所共見，仍應認係屬被上訴人可得指揮監督範圍「場區內」
    之延伸；再衡諸，上訴人與陳大霖衝突之地點，係始自被上
    訴人「場區內」，縱令因雙方爭執拖拉而移動位置，致上訴
    人最後出手揮拳地點，果係延伸至被上訴人「場區外」數公
    尺左右，然就其因果關係歷程而言，仍不失為係發生在「場
    區內」。揆諸系爭工作規則第59條第1 項第2 款規定「因毆
    打他人」即得逕予解僱規定，其目的無非係為維持被上訴人
    經營管理、秩序及紀律，則被上訴人依上開規定將上訴人予
    以解僱，並不違反上開規定之目的，其解僱仍屬合法。
  上訴人雖另主張縱其因氣憤陳大霖工作態度懶散不聽指揮而
    出手教訓致之受傷，亦非為一己私事，被上訴人仍不得逕為
    開除云云。惟上訴人就其有關陳大霖工作懶散乙節，迄本件
    言詞辯論終結前均未舉證以實其說，自難採認。況縱令其主
    張屬實，上訴人只須將陳大霖工作不力情形向上級主管反應
    ，再由被上訴人評估而予適當之懲處即可，又何需出手毆打
    陳大霖？是上訴人此部分所辯，委無足採。
  綜上，被上訴人依系爭工作規則第59條第1 項第2 款之規定
    ，以上訴人毆打助手陳大霖之行為，將上訴人解僱，合乎解
    僱之最後手段性，應屬合法終止。被上訴人此部分所辯，洵
    屬可採。
  (2)被上訴人依勞動基準法第12條第1項第2款終止勞動契約部分
    ：
    再者，縱令上訴人行為果因其未於「場區內」打人而不符合
    系爭工作規則第59條第1 項第2 款「在場區內毆打他人」之
    規定。然上訴人並不否認伊係於被上訴人之警衛室前打人之
    事實。本院審酌，上訴人僅因細故即率爾出手毆打與其搭配
    工作長達5 年之同事陳大霖，其行為不僅涉犯刑事傷害罪，
    且已嚴重破壞企業形象，傷害企業之管理及秩序，其行為情
    節，仍屬該當於勞基法第12條第2 款「對於其他共同工作之
    勞工，實施暴行」之規定，為回復企業經營之紀律與秩序，
    而將之解僱，符合最後手段之原則。準此，被上訴人依勞基
    法第12條第1 項第2 款終止兩造勞動契約，仍屬合法。
  3.上訴人請求資遣費、預告工資及所欠薪資，有無理由？
  (1)就資遣費及預告工資部分：
    按雇主係依勞基法第12條或第15條規定終止勞動契約者，勞
    工不得向雇主請求加發預告期間工資及資遣費。勞基法第18
    條第1 款定有明文。本件兩造勞動契約業已因被上訴人以上
    訴人違反系爭工作規則第59條第1 項第2 款之規定情節重大
    ；或被上訴人依勞基法第12條第1 項第2 款之規定而終止，
    業如前述，則依勞基法第18條第1 款之規定，上訴人既係受
    懲戒而遭被上訴人解僱，自無從對被上訴人請求資遣費或預
    告期間工資。上訴人此部分請求，洵屬無據。
  (2)94年12月20日當日薪資部分：
    上訴人另主張被上訴人尚積欠其94年12月20日當日之薪資1,
    12 5元未付云云，惟為被上訴人所否認，並提出94年7 至12
    月之上訴人薪資總表及同年12月出勤狀況表等影本為證（見
    原審卷第26頁至第27頁）。經審閱被上訴人所提出之薪資總
    表，其上分別載有「本工18」、「本俸10,980」等語，再與
    上訴人當月之人員出勤刷卡資料相核對，可知上訴人於該月
    份實際出勤之天數雖僅有14日，惟被上訴人仍以本工18日計
    算其當月應得之本俸，是尚難認被上訴人有何短給薪資之情
    形。此外，遍觀全卷，復未見上訴人舉任何反證或主張以實
    其說，從而，上訴人此部分請求，亦無可採。
  (二)備位請求部分：
    本件勞雇關係既經被上訴人合法終止，則兩造間之勞動契約
    關係即歸於消滅。從而，上訴人備位主張因兩造間勞動契約
    關係仍繼續存在，據以請求被上訴人給付自94年12月21日起
    至95年7月6日止之薪資220,507元云云，委無可採。
五、綜上，上訴人先位聲明主張依勞基法第14條第4項準用第17
    條、第16條第1 項第3 款及勞動契約之約定，請求被上訴人
    給付資遣費、預告工資及94年12月20日當日薪資云云。因上
    訴人係遭被上訴人以違反系爭工作規則第59條第1 項第2 款
    規定情節重大為由而解僱，依勞動基準法第18條之規定，已
    不得再對被上訴人請求資遣費及預告工資，而上訴人復未能
    舉證證明被上訴人確有短少給付薪資之事實，其先位請求，
    顯無理由；又兩造勞動契約既經被上訴人合法終止，則自94
    年12月21日起，兩造間已無僱傭關係存在，上訴人備位聲明
    主張依兩造勞動契約，向被上訴人請求給付薪資，仍屬無據
    ，不應准許。原審為上訴人敗訴之判決，核無不合。上訴意
    旨指摘原判決不當，求予廢棄改判，為無理由，應予駁回。
六、本件事證已臻明確，兩造其餘攻擊防禦方法，於本判決結果
    不生影響，爰不一一論述，併此敘明。
七、據上論結，本件上訴無理由，依民事訴訟法第436 條之1第3
    項、第449 條第1 項、第78條，判決如主文。
中    華    民    國    98    年    2    月    24     日
                  勞工法庭  審判長法  官    劉克聖
                                  法  官    呂仲玉
                                  法  官    張金柱
本判決不得上訴。
以上正本證明與原本無異。
中    華    民    國    98    年    2     月    25    日
                                  書記官    黃珮娟


司法院資訊處製作；財團法人民間司法改革基金會備份。
